臺灣高等法院高雄分院刑事判決　　　　 94年度上易字第144號
上　訴　人
即　被　告　丙○○
上列上訴人因妨害公務等案件，不服臺灣屏東地方法院93年度訴
字第763 號中華民國93年12月31日第一審判決（起訴案號：臺灣
屏東地方法院檢察署93年度偵字第3449號），提起上訴，本院判
決如下：
     主  文
上訴駁回。
     事  實
一、緣交通部觀光局大鵬灣國家風景區管理處（下稱鵬管處）為
    取締在屏東縣東港鎮大鵬灣國家風景區海上水域之非法養殖
    蚵架，指派公務員丁○○、蔡忠純、替代役男甲○○、乙○○、黃共成等人於民國（下同）93年4 月20日15時10分許，
    前往大鵬灣國家風景區海上水域，與蚵民曾朝放協調拆除蚵
    架執行公務，丙○○明知丁○○、蔡忠純、甲○○、乙○○
    、黃共成等均係依法執行職務之公務員，竟基於侮辱公務員
    之犯意，當場以「幹你娘」（台語）辱罵丁○○等五人。嗣
    丁○○、甲○○、乙○○於執行拆除違法架設蚵架公務之際
    ，丙○○另基於單一妨害公務、毀損之犯意及傷害之概括犯
    意，趁丁○○不注意之際，出手毆打丁○○，使丁○○倒坐
    於蚵架上，甲○○見狀欲上前制止，丙○○隨即出拳揮擊甲○○之臉部，使甲○○之眼鏡破裂，掉落在地上損壞，足以
    生損害於甲○○，及攻擊在一旁照相蒐證之乙○○（乙○○
    未受傷），對於公務員依法執行職務時施強暴，致丁○○受
    有臉部、右小指、右踝挫傷，甲○○則受有右臉腫、痛、挫
    傷之傷害。丙○○於離去現場之際，復另行起意，向丁○○
    恐嚇稱：「路頭路尾不要讓我碰到，碰到的話，會讓你好看
    」（台語）等加害人生命、身體之言語，恫嚇丁○○，使其
    心生畏懼，致生危害於其生命、身體之安全。
二、案經丁○○、甲○○訴由屏東縣警察局東港分局移請臺灣屏
    東地方法院檢察署檢察官偵查起訴。
     理  由
一、訊據上訴人即被告丙○○（下稱被告）矢口否認有妨害公務
    、傷害、侮辱等犯行，辯稱：當天前往現場之人均穿便服，
    伊以為是小偷要偷蚵仔，才上前制止，並未動手打人，亦未
    出言恫嚇云云。
二、經查：
  (一)證人丁○○於原審法院審理時證稱：「（問：93年4 月20日
    日下午3 時10分左右在大鵬灣國家風景區管理處執行勤務的
    經過如何？）我們接獲民眾舉發說有人在偷養蚵，經我們長
    官指示就前往查緝，查緝過程放養蚵民的太太跟我們在協調
    ，我們跟他們說，我們要執行公務，若是你們的東西，要馬
    上拆除，結果協調很順利，放養的蚵民同意馬上拆除，讓我
    們依法可以交代，協調過程中，被告也到現場，我們問他這
    東西是否你的，若是你的請你拆除，若不是你的，請你離開
    ，剛好我們一位李科長打電話問我執行的狀況，我在回報，
    被告趁我不備之時，就出手毆打我，我整個人就倒退幾步，
    後來整個人就躺在蚵架上面了，我手上緊握著手機，沒有放
    掉，請科長聯絡警方到場協調，警方未到現場前，被告已經
    先行離開了，他毆打我後，還說：路頭路尾不要讓我碰到，
    碰到的話，會讓你好看」、「（問：當時被告有無出言羞辱
    等？）他說：幹你娘，好膽你給我動看嘜（台語）」、「（
    問：受傷的有哪些人？）我、甲○○、乙○○」、「（問：
    你何處受傷？）我是臉部、手指、腳部挫傷」、「（問：你
    的傷如何造成？）因為被告毆打我，我整個人倒在蚵架上，
    手有去碰到蚵架」、「（問：其他人如何受傷？）甲○○制
    止被告繼續毆打我，被告就出手打甲○○，導致甲○○的眼
    鏡也損壞，乙○○是被被告毆打胸部，但因為他有穿救生衣
    ，所以沒有傷害到」、「（問：被告說路頭路尾不要讓他碰
    到，不然要讓你好看，是打你前，還是打你後？）他毆打我
    之後，當場就講這句話」、「（問：他恐嚇你，是打完你隔
    多久？）約三分鐘」、「（問：針對你或是對五個人講？」
    針對我，因為被告有用手指著我」等語（見原審卷第35頁至
    第38頁）。證人甲○○於原審法院審理中亦證稱：「當天我
    們接到長官指示要執行灣域的蚵架拆除，後來被告就來，一
    開始口氣不好，在岸邊叫囂，說我們大鵬灣國家風景區什麼
    都管，後來被告到養殖蚵架的地方，當時我們已經協調好，
    在清除了，我們將清除後的東西交給婦人，丁○○在跟長官
    回報清除的情形，被告就出手毆打丁○○，之後他又拿起旁
    邊的竹竿要打丁○○，我見狀就去攔阻被告，我就被攻擊到
    ，之後我的眼鏡破損，被告當時也有攻擊另一位拿相機的蒐
    證人員乙○○。」、「（問：有無聽到被告有任何羞辱的言
    語？）有三字經：幹你娘之類的。」、「（問：這句話針對
    哪些人講？）被告當時是毆打我們的時候就有在罵。」等語
    （見原審卷第40至第41頁）。證人乙○○亦證稱：「當天我
    與長官丁○○在執行管理拆除蚵架任務，我們抵達現場，發
    現蚵架要執行拆除，我們看到在岸邊的被告，當時我拿照相
    機蒐證，被告在岸邊大呼小叫，後來被告開膠筏，朝我們方
    向過來，他抵達現場時，丁○○告訴被告我們在執行公務，
    如果沒有你的事，請不要插手，後來就發生肢體衝突，被告
    當時衝上來，要打我們，丁○○有接到我們科長的電話，被
    告就趁丁○○不注意的時候，偷襲他，丁○○整個人就倒在
    蚵架上，後來我拿著照相機蒐證他，他看到我拿相機，說你
    在照什麼，就朝我的方向打過來，之後附近居民，將被告帶
    回去，我們就到醫院驗傷」、「（問：衝突過程，被告有無
    講過何言語？）他一開始在岸邊罵三字經：幹你娘，到現場
    後又罵三字經：幹你娘」、「（問：有無恐嚇言詞？）當時
    在很混亂時，我聽到他對丁○○說要丁○○小心一點（用台
    語）」等語（見原審卷第44頁至第45頁）。而丁○○、甲○○確受有如事實欄所載之受傷害之事實，亦有安泰醫院驗傷
    診斷書2 紙及照片12幀在卷可參（見警卷第16頁至第17頁、
    第20至第23頁）。是被告確有於丁○○、蔡忠純、甲○○、
    乙○○、黃共成執行拆除蚵架之公務時，以三字經「幹你娘
    」辱罵，並出手毆打丁○○、甲○○、乙○○，致丁○○、
    甲○○受傷，甲○○之眼鏡損壞，於離去現場之際，復以「
    路頭路尾不要讓我碰到，碰到的話，會讓你好看」（台語）
    等之事實無訛。
  (二)丁○○、甲○○、乙○○等人當日執行拆除蚵架之公務時，
    丁○○係著鵬管處之制服，甲○○、乙○○係著替代役男之
    制服，且渠等於執行拆除蚵架之始均表明渠等為鵬管處人員
    ，此經證人丁○○、乙○○於原審法院審理時證述明確（見
    原審卷第35頁至第36頁、第46頁），證人曾安良亦證稱：丁○○等人有表明其等為鵬管處之人員等語（見原審卷第50頁
    ），是被告辯稱：當日丁○○等人並沒有穿著制服，其以為
    丁○○等是小偷云云，應係卸責之詞，不足採信。
  (三)證人曾安良於原審法院審理時雖證稱：因為其當時忙著搬牡
    蠣，只聽到被告在大小聲，忘記其大小聲的內容，也沒有看
    到被告打人等語（見原審卷第48至第49頁）。惟被告確有在
    上揭時地辱罵及出手毆打丁○○、甲○○，毀損甲○○之眼
    鏡，於離去現場之際出言恫嚇等情，已據丁○○等人證述明
    確，是證人曾安良上開所證，應係其未全程注意被告與其他
    在場人員間舉動所致，因此，證人曾安良上開所證，難為被
    告有利之認定，附此敘明。
  (四)綜上所述，被告上開所辯，應係卸責之詞，不足採信，事證
    明確，被告犯行應堪認定。
三、按刑法第140 條侮辱公務員罪，屬妨害國家公務之執行，為
    侵害國家法益，並非侵害個人法益之犯罪，如對於公務員二
    人以上依法執行職務時，當場侮辱，仍屬單純一罪，最高法
    院85年度台非字第238 號判決意旨參照。同理，對於同屬妨
    害國家公務執行法益之刑法第135 條第1 項妨害公務罪，亦
    應作相同之解釋。次按刑法上之接續犯，係指以單一行為，
    經數個階段，持續侵害同一法益而言（最高法院70年台上字
    第2898號判例參照），而連續犯之成立，除主觀上須基於一
    個概括之犯意外，客觀上須先後數行為，逐次實施而具連續
    性，侵害數個同性質之法益，其每一前行為與次行為，依一
    般社會健全觀念，在時間差距上，可以分開，在刑法評價上
    ，各具獨立性，每次行為皆可獨立成罪，構成同一之罪名，
    始足當之，如數行為於同時同地或密切接近之時地實施侵害
    同一之法益，各行為之獨立性極為薄弱，依一般社會健全觀
    念，在時間差距上，難以強行分開，在刑法評價上，以視為
    數個舉動之接續施行，合為包括之一行為予以評價，較為合
    理，則屬接續犯（最高法院86年台上字第3295號判例參照）
    。本件被告當場對丁○○、蔡忠純、甲○○、乙○○、黃共
    成等五人係依法執行職務時，以「幹你娘」（台語）等語污
    辱之；對丁○○、甲○○、乙○○施以強暴。惟所侵害者為
    國家法益，仍為單純一罪；被告先後毆擊丁○○、甲○○成
    傷之數行為，雖於密切接近之時地實施傷害行為，單憑外觀
    上難加以分割為數個部分行為，然其所侵害之法益涉及一身
    專屬之人格法益，被告之連續毆擊行為，既已侵害到不同之
    被害人，自不能認係單一行為之數個舉動，應視為連續犯。
    核被告所為，係犯刑法第140 條侮辱公務員罪、第135 條第
    1 項妨害公務罪、第277 條第1 項之傷害罪、第354 條之毀
    損罪、第305 條之恐嚇罪。被告先後毆傷丁○○、甲○○之
    行為，時間密接，犯罪構成要件相同，顯係基於概括犯意為
    之，應依刑法第56條連續犯之規定論處一罪，並加重其刑。
    被告以一行為，同時觸犯刑法第135 條第1 項妨害公務罪、
    第277 條第1 項之傷害罪、第354 條之毀損罪，為想像競合
    犯，應從一重之傷害罪處斷。公訴人認被告所犯上開毀損罪
    與妨害公務罪及傷害罪間，犯意各別，罪名互異，為數罪，
    及傷害部分於論罪法條漏論連續犯，尚有未洽。被告所犯上
    開侮辱公務員罪、傷害罪、恐嚇罪三罪間，犯意各別，罪名
    互異，應予分論併罰。
四、原審認被告罪證明確，因而適用刑法第140 條、第135 條第
    1 項、第277 條第1 項、第354 條、第305 條之規定，審酌
    被告對執行職務之公務員施以強暴，致執行公務之公務人員
    受傷，影響國家公務之推動，事後又出言恐嚇，漠視法紀，
    惡性非輕，犯後猶飾詞否認犯行，態度不佳等一切情狀，就
    對於公務員依法執行職務當場侮辱部分，量處有期徒刑2 月
    ；就連續傷害人之身體部分，處有期徒刑5 月；就以加害生
    命、身體之事，恐嚇他人致生危害於安全部分，量處有期徒
    刑3 月，並依刑法第51條第5 款、第41條第1 項前段、第2
    項，罰金罰鍰提高標準條例第1 條前段、第2 條規定，定應
    執行刑為有期徒刑8 月，及諭知如易科罰金，以300 元折算
    1 日。經核原判決認事用法並無違誤，量刑亦稱允當，被告
    上訴意旨否認犯行，指摘原判決不當，為無理由，應予駁回
    。
據上論斷，應依刑事訴訟法第368條，判決如主文。
本案經檢察官陳建年到庭執行職務。
中　　華　　民　　國　　94　　年　　6 　　月　　29　　日
                  刑事第四庭    審判長法  官 蕭權閔
                                      法  官 陳吉雄
                                      法  官 李嘉興
以上正本證明與原本無異。
本判決不得上訴。
中　　華　　民　　國　　94　　年　　6 　　月　　29　　日
　　　　　　　　　　　　　　　　　　　書記官 劉博文
附錄本判決論罪科刑法條：
刑法第135條第1 項
對於公務員依法執行職務時，施強暴脅迫者，處3 年以下有期徒
刑、拘役或300元以下罰金。
刑法第140 條
於公務員依法執行職務時，當場侮辱，或對於其依法執行之職務
公然侮辱者，處6 月以下有期徒刑、拘役或100 元以下罰金。
對於公署公然侮辱者亦同。
刑法第277條第1 項
傷害人之身體或健康者，處3 年以下有期徒刑，拘役或1,000 元
以下罰金。
刑法第305 條
以加害生命、身體、自由、名譽、財產之事，恐嚇他人致生危害
於安全者，處2 年以下有期徒刑、拘役或300 元以下罰金。
